【裁判字號】    97,自,4
【裁判日期】    980310
【裁判案由】    偽造有價證券等
【裁判全文】
臺灣基隆地方法院刑事裁定                 97年度自字第4號
自  訴  人  丙○○
            戊○○
二人共同
自訴代理人  葉民文  律師
被      告  乙○○
            甲○○
二人共同
指定辯護人  丁○○  本院公設辯護人
上列被告因偽造有價證券等案件，經自訴人提起自訴，本院裁定
如下：
    主  文
自訴駁回。
    理  由
一、自訴意旨略以：(一)被告乙○○為被告甲○○之母，被告乙○○於台灣基隆地方法院95年度訴字第213號及台灣高等法院
    95 年度上易字第1007號民事確定判決中，請求李陳美月、
    丙○○、戊○○等3人清償債務，被告乙○○明知李陳美月
    、丙○○、戊○○等3人並未簽訂約定書（如附件證物4），
    竟意圖為自己不法之所有，於不詳時、地偽造上開約定書，
    於95年4月25日持上開約定書，向基隆地方法院行使聲請核
    發支付命令，請求李陳美月、自訴人戊○○、丙○○等3人
    ，應連帶給付被告乙○○新台幣（下同）0000000元，因認
    被告乙○○涉有刑法第216條、第210條行使偽造私文書、第
    339條詐欺取財罪嫌云云。(二)被告乙○○於上開案件中，主
    張李陳美月向其借款0000000元，並以戊○○所有坐落於基
    隆市○○○路65巷5號2樓、應有部分比例萬分之275之不動
    產及李陳美月所有之不動產為上開借款之擔保，約定每月以
    2萬元計算利息，詎被告甲○○及乙○○另於台灣高等法院
    96年度上易字第521號民事確定判決中，主張戊○○所有坐
    落基隆市○○○路65巷5號2樓，應有部分比例1萬分之275之
    不動產及李陳美月所有之不動產係擔保李陳美月另筆80萬元
    債權，二人基於意圖供行使之犯意聯絡，由被告乙○○於不
    詳時、地偽造本票乙紙（如附件、發票人戊○○、面額新台
    幣捌拾萬元、到期日為94年4月22日），由被告甲○○於95
    年8月10日持上開本票具狀向本院提出行使，嗣於訴訟繫屬
    期間，仍持續行使該本票作為證據之用，因認被告二人涉犯
    刑法第201條共同意圖供行使之用偽造有價證卷罪嫌云云。
二、按法院或受命法官於自訴案件第一次審判期日前訊問及調查
    結果，如認案件有刑事訴訟法第252條至第254條之情形者，
    得以裁定駁回自訴，刑事訴訟法第326條第3項定有明文。按
    所謂「偽造」，指冒用他人名義而作之文書，以無制作權人
    而捏造他人名義制作文書，其名義人與制作人不一致（31年
    上字第2124號判決意旨參照），並足以生損害於他人或意圖
    供行使之用，偽造具有交易價格之文書，而妨害公共信用及
    流通性，即所謂偽造有價證券。又審判上關於核對筆跡，雖
    足供自由心證之資料，究不足以為犯罪之唯一證據（17年上
    字第56號參照）。又犯罪事實之認定，應憑真實之證據，倘
    證據是否真實尚欠明顯，自難以擬制推測之方法，為其判斷
    之基礎（53年台上字第656號判決意旨參照）。
三、訊之被告二人均堅決否認有何自訴意旨所指訴之犯行，被告
    乙○○辯稱：本件是合作金庫於89年3月16日設定第一順位
    抵押權，伊當時是第二順位抵押權，然後由李陳美月將其名
    下的房子移轉給戊○○，送件人是陳美玲，後來再改設定抵
    押權給伊兒子甲○○，是李陳美月去送件，伊完全沒有看過
    丙○○，所以民事庭部分有對丙○○撤回告訴，本件單純只
    是借款及設定抵押權的問題云云。被告甲○○辯稱：本件係
    自訴人挾怨報復云云。經查：
(一)、依自訴人所提出之96年度上易字第521號、97年度再易字第
    17號、95年度訴字第213號、95年度上易第1007號判決並無
    法遽予以認定被告2人上述犯行。
(二)、關於「戊○○」、「丙○○」簽名部分：自訴人以被告乙○○於另案【95年度促字第5146號支付命令事件、民事95年度
    訴字第213號清償債務事件、台灣高等法院95年度上易字第
    1007號清償債務事件、95年度聲字第624號停止執行事件、
    民事95年度訴字第535號債務人異議之訴、台灣高等法院民
    事97年度再易字第17號債務人異議之訴、96年度上易字第
    521號債務人異議之訴事件】，於歷次撰寫書狀中，與約定
    書中所載戊○○之筆跡及95年度促字第5146號聲請核發支付
    命令狀所附支票明細表及存證信函，和本票所載戊○○之筆
    跡，依目視觀之，均出自被告呂李花之筆跡。依上所述，自
    訴人係依目視觀之，並無相關鑑定報告，即認定被告2人涉
    犯上開犯行，顯有疑義。
(三)、又自訴代理人以於民事案件中，被告甲○○有委任乙○○為
    該案件之訴訟代理人，因認被告2人有共同犯意之聯絡、行
    為分擔，然自訴人並未提出該委任狀，而本院裁定命自訴人
    於送達後3個月內補正犯罪事實之證據，迄今自訴人並未提
    出相關證據，是自訴人上開主張亦乏所據。
(四)、此外，本院復查無其他積極證據足認被告涉有自訴人指訴之
    行使偽造私文書、詐欺取財罪、共同意圖供行使之用偽造有
    價證券罪等犯行，而顯屬刑事訴訟法第252條第10款之犯罪
    嫌疑不足之情形，本件自訴應予駁回。
四、據上論斷，應依刑事訴訟法第326條第3項、第252條第10款
    ，裁定如主文。
中    華    民    國    98    年    3     月    10    日
                      刑事第二庭審判長法官  陳志祥
                                      法官  邰婉玲
                                      法官  陳伯厚
以上正本證明與原本無異。
對於本件裁定如有不服，應於收受送達後5日內，向本院提出抗
告書狀，敘述抗告之理由，抗告於臺灣高等法院。
中    華    民    國    98    年    3     月    10    日
                            書記官  王惠萍


司法院資訊處製作；財團法人民間司法改革基金會備份。
